臺灣臺北地方法院民事判決　　　　　　　　　　　　九十三年度訴字第一０三四號
　　原　　　告　庚○○
　　訴訟代理人　陳萬發律師
　　被　　　告　乙○○
　　　　　　　　戊○○
　　　　　　　　丙○○
　　右二人共同
　　訴訟代理人　南雪貞律師
右當事人間請求返還借款事件，本院於中華民國九十三年十月二十日言詞辯論終結，
判決如下：
    主  　　文
被告乙○○應給付原告新台幣壹佰肆拾萬元及自民國八十九年一月一日起至清償日止
，按週年利率百分之五計算之利息。
原告其餘之訴駁回。
訴訟費用由被告乙○○負擔三分之一，餘由原告負擔。
本判決原告勝訴部分，於原告以新台幣肆拾柒萬元為被告乙○○供擔保後，得假執行
。
原告其餘假執行之聲請駁回。
    事實及理由
一本件被告乙○○經合法通知，未於言詞辯論期日到場，核無民事訴訟法第三百八十
  六條所列各款情形，爰依原告之聲請，由其一造辯論而為判決。
二原告起訴主張：被告乙○○曾向伊借款，尚欠新台幣（下同）一百四十萬元未清償
  ，乃於民國八十七年九月間簽立借據，承諾於八十八年年底前於每月十五日前分期
  匯款予伊以資清償，被告乙○○並得被告戊○○、丙○○同意為上開借款之連帶保
  證人，被告戊○○、丙○○亦在借據上簽名。詎被告均未依前揭約定為任何清償，
  爰依消費借貸及連帶保證之法律關係提起本件訴訟等情。並聲明：(一)被告應連帶給
  付伊一百四十萬元及自八十九年一月一日起至清償日止，按週年利率百分之五計算
  之利息。(二)願供擔保請准宣告假執行。
三被告戊○○、丙○○則以：被告乙○○為山源工程有限公司（下稱山源公司）負責
  人，被告戊○○為被告乙○○之女友，被告丙○○與原告均為山源公司之股東，原
  告應就已交付被告乙○○一百四十萬元之借款負舉證之責，縱被告乙○○確有借款
  ，亦與被告戊○○、丙○○無關。原告於八十七年年底某日偕同一群人脅迫被告戊○○、丙○○在一空白紙張上簽名蓋指印，當時紙上並無借據等文字記載，亦無被
  告乙○○之簽名，事後始遭偽填為系爭借據，被告戊○○、丙○○得依民法第九十
  二條規定撤銷該負連帶保證之意思表示，縱認已逾同法第九十三條之除斥期間，並
  罹於同法第一百九十七條第一項所定侵權行為損害償請求權廢止加害人債權之消滅
  時效，仍得依同法第一百九十八條之規定拒絕履行，故被告戊○○、丙○○不須負
  連帶保證責任等語，資為抗辯。並聲明：(一)原告之訴及假執行之聲請均駁回。(二)如
  受不利判決，願供擔保請准宣告免為假執行。
  被告乙○○未於言詞辯論期日到庭，亦未提出書狀為聲明及陳述。
四原告主張被告乙○○曾向其借款，尚欠一百四十萬元未清償，業據提出與所述相符
  之借據為證（見本院卷第六頁），且被告乙○○於相當時期受合法之通知，而於言
  詞辯論期日不到場，亦未提出準備書狀爭執，依民法第二百八十條第三項準用同條
  第一項規定，視同自認，則依同法第二百七十九條第一項規定，此部分事實即無庸
  舉證，堪信為真正。原告另主張被告戊○○、丙○○擔任被告乙○○系爭借款之連
  帶保證人乙節，亦提出系爭借據為證，被告戊○○、丙○○雖不否認借據上連帶保
  證人欄下二人之簽名及指印為真正，惟辯稱係遭原告偕同第三人脅迫始於空白紙張
  上簽名蓋指印，事後遭偽填為系爭借據等語。經查：
  (一)按因被脅迫而為意思表示者，表意人得撤銷其意思表示，民法第九十二條第一項
    前段著有規定。另按當事人主張其意思表示係因被詐欺或脅迫而為之者，應就其
    被詐欺或被脅迫之事實，負舉證之責任（最高法院著有二十一年上字第二０一二
    號判例參照）。又民法第九十二條所謂脅迫係指必其言語舉動有足以使被脅迫者
    發生恐怖心，致陷於不能不遵從之狀態，而為此言語舉動之人，亦必有使他人身
    體上或精神上受其壓迫發生恐怖心之故意之情形而言。本件被告戊○○、丙○○
    辯稱系遭人脅迫而在系爭借據上簽名蓋指印，已為原告所否認，依前所述，自應
    由被告戊○○、丙○○就該有利於己之事實負舉證之責。
  (二)經查：
    1.證人即當天在場之被告丙○○友人甲○○結證稱：八十七年冬天，原告曾帶約
      十個人到公司來跟乙○○談帳款事，後來發生口角，原告要伊去找戊○○過來
      處理，伊不敢不從，就去將戊○○帶來，丙○○原本說與其無關，就被原告帶
      來的人踹，被包圍在後面，吵得很兇，後來就看到被告三人被押著寫東西，伊
      看到戊○○、丙○○在空白紙上簽名、寫
      後，才交給乙○○寫等語（見本院卷第五０頁、第五一頁）；核與證人即當日
      亦在場之被告乙○○員工丁○○結證稱：八十七年冬天，原告帶了一群人來公
      司找乙○○，在乙○○辦公室發生爭吵，後來丙○○說這件事與其無關，欲先
      離去，遭原告帶來的人強拉住不許其離開，並被拉進會議室，伊聽到裡面激烈
      爭吵，後來有一個人出來叫甲○○找戊○○來，甲○○拒絕被推打胸部，只好
      去找戊○○來，戊○○亦被帶入會議室，期間不斷爭吵，伊隔著會議室隔間之
      透明玻璃看到他們在寫東西，事後經伊詢問才知道原告是來要債，戊○○、丙○○表示這應該要找乙○○，為什麼要叫其等簽名等語（見本院卷第一０四頁
      ）大致相符，足證被告戊○○、丙○○係因他人言語或舉動造成心理受迫，在
      違反其意願之情形下，不得不進入或留在會議室，並在紙張上簽名按指印。
    2.再者，原告亦自承：伊找了二、三個人一起去山源公司找乙○○，當時乙○○
      不在場，伊請丙○○與乙○○聯絡，丙○○不願意，因而與孟祥瑞發生衝突，
      打架後丙○○始聯絡乙○○到場，原告要求乙○○找二個保證人，戊○○及丙○○本不願意等情（見本院卷第二七、二八頁）；參以證人即原告之兄己○○
      證稱：因為山源公司欠原告、伊及其他師傅、學徒工錢，伊乃與上開人等一共
      五、六個人到板橋三民路找乙○○，當時只有丙○○和乙○○女友、甲○○以
      及旅行社員工三、四個人在場，伊是去要薪水，原告是去要借款，丙○○打電
      話叫乙○○來，乙○○來了以後就和他女友、丙○○及原告進去辦公室談，伊
      看到他們在簽借據。一起去的學徒孟祥瑞有和丙○○發生衝突，因為丙○○講
      話很衝，彼二人有互相打了一下等語（見本院卷第八四頁）。益證在簽立借據
      前，現場曾發生言詞及肢體衝突，且以被告丙○○不願聯絡被告乙○○，即遭
      原告同行之人毆打，於乙○○到場後，仍不得離去，並有原告隨行之人包圍在
      外，可見被告戊○○、丙○○所辯簽名按指印當時行動受限，心理備受壓迫等
      情，應為可信。
五第按因被脅迫而為負擔債務之意思表示者，即為侵權行為之被害人，該被害人固得
  於民法第九十三條所定之期間內，撤銷其負擔債務之意思表示，使其債務歸於消滅
  ，但被害人於其撤銷權因經過此項期間而消滅後，仍不妨於民法第一百九十七條第
  一項所定之時效未完成前，本於侵權行為之損害賠償請求權，請求廢止加害人之債
  權，即使在此項時效完成後，依民法第一百九十八條之規定，亦得拒絕履行，最高
  法院著有二十八年上字第一二八二號判例足參。本件被告戊○○、丙○○於八十七
  年年底被脅迫而在系爭借據連帶保證人處簽名、按指印已如前述，自屬侵權行為之
  被害人，迄原告持系爭借據於九十三年三月一日提起本件訴訟，被告戊○○、丙○○受脅迫而為連帶保證人之意思表示固因除斥期間屆滿而不得撤銷，且其廢止請求
  權亦已罹於二年時效而消滅，惟揆諸上開說明，被告戊○○、丙○○就系爭債務仍
  得依民法第一百九十八條規定拒絕履行。
六綜上所述，原告主張被告乙○○向伊借款一百四十萬元，應為可取，至主張被告戊○○、丙○○為上開借款之連帶保證人，則無足採。從而，原告本於消費借貸之法
  律關係請求被告乙○○給付如主文第一項所示之本金及利息，即無不合，應予准許
  ，另訴請被告戊○○、丙○○連帶清償部分則非有據，應予駁回。
七又因本件事證已臻明確，兩造其餘攻擊、防禦方法及所為之立證，經核與判決之結
  果已不生影響，無庸逐一論述，併予敘明。
八假執行之宣告：
　兩造陳明願供擔保，聲請宣告假執行或免為假執行，經核原告勝訴部分，合於法律
  規定，爰分別酌定相當之擔保金額宣告之；原告其餘假執行之聲請，因訴之駁回而
  失所依據，不予准許。
據上論結，原告之訴為一部有理由，一部無理由，依民事訴訟法第民事訴訟法第三百
八十五條第一項前段、第七十九條、第三百九十條第二項、第三百九十二條第二項，
判決如主文。
中　　　華　　　民　　　國　　九十三　　年　　　十　　　月　　二十九　　日
　　　　　　                            民事第四庭法      官  劉又菁
右為正本係照原本作成
如對本判決上訴，須於判決送達後廿日內向本院提出上訴狀
中　　　華　　　民　　　國　　九十三　　年　　　十一  　月　　一    　　日
                                                  法院書記官  楊勝欽
